【裁判字號】    98,上訴,1449
【裁判日期】    981029
【裁判案由】    違反毒品危害防制條例
【裁判全文】
臺灣高等法院高雄分院刑事判決        98年度上訴字第1449號
上  訴  人
即  被  告  甲○○
上列上訴人因違反毒品危害防制條例案件，不服臺灣屏東地方法
院98年度訴字第556 號中華民國98年9 月22日第一審判決（起訴
案號：臺灣屏東地方法院檢察署98年度偵字第4403號），提起上
訴，本院判決如下：
    主  文
上訴駁回。
    理  由
一、按不服地方法院之第一審判決而上訴者，應向管轄第二審之
    高等法院為之。上訴書狀應敘述具體理由；上訴書狀未敘述
    上訴理由者，應於上訴期間屆滿後20日內補提理由書於原審
    法院，逾期未補提者，原審法院應定期間先命補正。第二審
    法院認為上訴書狀未敘述理由或上訴有第362 條前段之情形
    者，應以判決駁回之。但其情形可以補正而未經原審法院命
    其補正者，審判長應定期間先命補正，刑事訴訟法第361 條
    、第367 條，分別定有明文。又所謂不服第一審判決之具體
    理由，必係依據卷內既有訴訟資料或提出新事證，指摘或表
    明第一審判決有何採證認事、用法或量刑等足以影響判決本
    旨之不當或違法，而構成應予撤銷之具體事由，始克當之（
    例如：依憑證據法則具體指出所採證據何以不具證據能力，
    或依憑卷證資料，明確指出所為證據證明力之判斷如何違背
    經驗、論理法則）；倘僅泛言原判決認定事實錯誤、違背法
    令、量刑失之過重或輕縱，而未依上揭意旨指出具體事由，
    或形式上雖已指出具體事由，然該事由縱使屬實，亦不足以
    認為原判決有何不當或違法者（例如：對不具有調查必要性
    之證據，法院未依聲請調查亦未說明理由，或援用證據不當
    ，但除去該證據仍應為同一事實之認定），皆難謂係具體理
    由，俾與第二審上訴制度旨在請求第二審法院撤銷、變更第
    一審不當或違法之判決，以實現個案救濟之立法目的相契合
    ，並節制濫行上訴（最高法院97年度台上字第892 號判決意
    旨參照）。是以上訴人之上訴書狀或補提之上訴理由書，雖
    有敘述上訴理由，惟並未具體敘述第一審判決有上述違法、
    不當情形，即與未敘述具體理由無異，其所為上訴，即不符
    合上訴之法定要件。
二、本件上訴人即被告甲○○於民國98年10月5 日提出上訴理由
    狀僅略稱：(一)原判決犯罪事實中尚有共同被告（主犯）未到
    案說明，全案已經被告指證確實，係受不詳成年人之指示脅
    迫參與犯罪，而在未有交互詰問證實下認定被告為共同正犯
    ，依法論罪判決，實令被告不服。(二)全案犯罪經過僅憑電話
    通聯及證人之供詞，而無確切證據下，對被告論罪判決，實
    有不服。刑法明文規定電話通聯僅可為犯罪佐證，而非直接
    證據，且電話通聯之對話，也常被認定為語誤，並非原意。
    又證人之部分，皆為吸毒之人，意志薄弱，常為了脫罪，與
    執法人員有某種共識，指證被告販賣第一級毒品海洛因給予
    吸食，而無法辯解，判處重刑，更為氣憤不服。(三)被告當兵
    退伍後，即在家附近開小吃部，因經營不善，又無社會謀生
    經驗，遭人利用，結交損友，踏上吸毒之惡習，因而觸法，
    陷入萬劫不復的結果，對不起年老的父親，頓失依靠不知往
    後如何生活，但面對犯罪，須國法制裁，坦然接受，但是莫
    須有的指證及判決，實讓被告痛恨毒品的殘害，而害人害己
    ，請查明真相，給予被告自新的機會等語。
三、經查：按犯罪事實之認定、證據之取捨及證據證明力如何，
    乃事實審法院之職權，而法院憑以認定犯罪事實之證據，並
    不以直接證據為限，即綜合各種證據，本於推理作用，為其
    認定犯罪事實之基礎，故何種證據應予調查，其調查之範圍
    如何，如不違背經驗法則與論理法則，係屬事實審法院得依
    職權自由裁量之事項；倘被害人、證人、或被告之陳述有部
    分前後不一致，或相互間有所歧異時，究竟何者為可採，何
    者為不足採，法院原得本其自由心證予以斟酌取捨，原審採
    用不利於被告之供述為判決之基礎，而捨棄不採彼等所為有
    利於被告之供述，苟無違經驗法則或論理法則，自不容任意
    指為違法。查本件原判決已詳為說明其認定被告甲○○（綽
    號「大胖」）與真實姓名、年籍不詳之成年人，明知海洛因
    業經公告列為毒品危害防制條例第2 條第2 項第1 款規定之
    第一級毒品，不得持有、販賣，竟共同意圖營利，分別基於
    販賣第一級毒品海洛因之犯意聯絡，由被告甲○○或該不詳
    成年人接聽欲購買海洛因之人之來電，約定交易時間、地點
    、數量及價金後，由該不詳成年人提供相符數量之海洛因予
    被告甲○○，再由被告甲○○持海洛因交付予欲購買海洛因
    之人並收取價款之方式，為共同販賣第一級毒品海洛因共9
    次之事實所憑之依據、證據取捨及得心證之理由，並就何以
    認定被告坦承犯行部分及證人即購買毒品者乙○○、龔宇捷
    、丙○○等人之證詞得以採信；暨卷附行動電話之通聯紀錄
    、搜索扣押筆錄、扣押物品目錄表、扣案之G-PLUS行動電話
    1 支（內置門號0000000000號SIM 卡1 張）、海洛因11包可
    資佐證；另扣案之海洛因11包，空包裝總重2.97公克，合計
    淨重1.57公克，經以化學呈色法及氣相層析質譜儀分析法檢
    驗後，均檢出第一級毒品海洛因成分，有法務部調查局98年
    3 月6 日調科壹字第09823007950 號濫用藥物實驗室鑑定書
    1 紙可稽；及被告所辯部分不予採信之理由，均詳予論述，
    而無應於審判期日調查之證據不予調查之違誤。被告上訴意
    旨所陳稱各語，無非單純否認原判決所認定之事實及證據之
    證明力云云；另其於98年10月16日補充上訴理由狀亦僅載稱
    ：被告先後數販賣海洛因行為，時間緊密，觸犯同一構成要
    件，顯係基於單一決意為之，應以集合犯論處；又被告係受
    丁○○指示，協助販賣部分海洛因犯行，尚非犯罪主要角色
    ，每次販賣毒品數量輕微，與大量出售海洛因賺取鉅額利益
    者，其惡性有別，原審量刑，尚屬猶重等語。然刑法上所謂
    集合犯是指立法者所制定之犯罪構成要件中，本就預定有數
    個同種類之行為將反覆實行之犯罪而言，是將各自實現犯罪
    構成要件之多數行為，解釋為集合犯，而論以一罪。是以對
    於集合犯，必須從嚴解釋，以符合立法者之意向。又觀諸毒
    品危害防制條例所定販賣毒品罪之構成要件文義，實無從認
    定立法者本即預定該犯罪之本質，必有數個同種類行為而反
    覆實行之集合犯行，故販賣毒品罪，應非集合犯之罪。就刑
    法修正施行後多次販賣毒品之犯行，應採一罪一罰，始符合
    立法本旨（最高法院97年度台上字第2046號判決意旨參照）
    。足見原判決未依集合犯論處並非無據，亦無與事實相違背
    可言，自無判決不當、違法之情形存在或判決不當、違法情
    形足以構成撤銷原判決之理由，被告所執上開理由，即與未
    敘述具體理由無異。再原判決認販賣第一級毒品係法定刑為
    死刑或無期徒刑之罪，罪刑至為嚴峻，被告固有上開販賣海
    洛因予他人之行為，惟審酌被告年甫弱冠，涉世未深，智慮
    淺薄，其所販賣之毒品均源自真實姓名、年籍不詳之成年共
    犯，被告尚非犯罪主要角色，且每次販售毒品之價款各為新
    台幣（下同）500 元、1,000 元不等，足見其各次販賣第一
    級毒品海洛因數量尚微，其惡性及犯罪情節與大量出售海洛
    因以賺取鉅額價差者顯屬有別，倘遽均處以販賣毒品罪之法
    定最低刑度無期徒刑，誠屬情輕法重，過於嚴苛，有傷人民
    對法律之情感，其犯罪情狀在客觀上足以引起一般同情，堪
    予憫恕，就被告所犯9 次販賣第一級毒品罪，均依刑法第59
    條之規定酌減其刑。並審酌被告明知海洛因係第一級毒品，
    施用者容易上癮而戒除不易，除危害人體健康，更破壞國家
    社會秩序，竟仍與共犯持以販賣，所為實屬不該，惟念及被
    告年紀甚輕，而無論罪科刑之前科紀錄，且犯罪後已知悔悟
    ，坦承大部犯行，態度尚稱良好，暨其生活狀況、品行、智
    識程度等一切情狀為綜合判斷，另參酌實現刑罰公平性，以
    杜絕僥倖、減少犯罪之立法意旨，在內部性界限即法定審酌
    權利範圍為妥適裁量，認公訴人對被告求處無期徒刑為過重
    ，而分別量處有期徒刑15年至15年1 月，並定應執行刑為有
    期徒刑18年，均已詳敘其所憑證據、認定理由及量刑依據。
    從形式上觀察，原判決並無認定事實錯誤、量刑瑕疵或違背
    法令之情形，且被告所犯9 罪，原判決既各量處有期徒刑15
    年或15年1 月，定其應執行刑卻僅18年，已屬從輕量刑，被
    告上訴理由仍以原判決量刑過重云云。非但空泛無據，且未
    指摘原判決關於適用法律及量刑等項，有何具體違法或不當
    。是被告上訴意旨所陳各語，經核均未依據卷內既有訴訟資
    料，具體指出或表明原判決有何採證、認事、用法等足以影
    響判決本旨之不當或違法之理由，僅係對原判決已說明論斷
    之事項，徒憑己意再為爭執，並未具體指摘原判決有如何採
    證、認事、用法等違反經驗法則之不當或違法，而足以影響
    判決本旨，應認未符合具體理由之要件，揆諸前揭說明，其
    上訴亦不合法律上之程式。再上訴不合法律上之程式之情形
    ，依刑事訴訟法第367 條但書規定：「但其情形可以補正而
    未經原審法院命其補正者，審判長應定期間先命補正。」，
    係指上訴書狀未敘述理由，原審未命補提理由書狀，審判長
    即應定期間先命補正。被告提起上訴時，上訴書狀如已載理
    由者，即無審判長應定期間先命補正之適用。從而，被告甲
    ○○所執上訴理由，顯非依據卷內既有訴訟資料或提出新事
    實、新證據，指摘或表明第一審判決有何採證認事、用法或
    量刑等足以影響判決本旨之不當或違法，而構成應予撤銷之
    具體事由。從形式上觀察，原判決並無認定事實錯誤、量刑
    瑕疵或違背法令之情形。揆諸上揭規定，本件上訴未以書狀
    敘述具體理由，自屬不合法律上之程式，爰不經言詞辯論，
    應逕予駁回。
中    華    民    國    98    年    10    月    29    日
                  刑事第九庭    審判長法  官  莊秋桃
                                      法  官  范惠瑩
                                      法  官  裕斗
以上正本證明與原本無異。
如不服本判決，應於判決送達後10日內向本院提出上訴狀，其未
敘述理由者並應於提出上訴狀後10日內向本院補提理由書（應附
繕本）。
中    華    民    國    98    年    10    月    30    日
                                      書記官  張宗芳


司法院資訊處製作；財團法人民間司法改革基金會備份。
